臺灣嘉義地方法院民事裁定
111年度監宣字第280號
聲  請  人  林品佑  

相  對  人  林益丞    


關  係  人  陳清旦  

上列當事人間請求監護宣告事件，本院裁定如下：
    主  文
宣告林益丞（男、民國00年0月00日生、身分證統一編號：Z0000
00000號）為受監護宣告之人。
選定林品佑（男、民國00年0月00日生、身分證統一編號：Z0000
00000號）為受監護宣告人林益丞之監護人。
指定陳清旦（女、民國00年0月00日生、身分證統一編號：Z0000
00000號）為會同開具財產清冊之人。
聲請程序費用新臺幣1,000元由受監護宣告之人林益丞負擔。
    理  由
一、聲請意旨略以：聲請人為相對人之兄長，相對人因重度智能
    障礙長期居住在敏道家園，致不能為意思表示或受意思表示
    （或不能辨識意思表示之效果），有身心障礙證明可查。為
    此，爰依民法第14條、第1110條、第1111條及家事事件法第
    164條規定，請求裁定相對人為受監護宣告之人，並選定林
    品佑為監護人，暨指定陳清旦為會同開具財清冊之人等語。
二、按對於因精神障礙或其他心智缺陷，致不能為意思表示或受
    意思表示，或不能辨識其意思表示之效果者，法院得因本人
    、配偶、四親等內之親屬、最近一年有同居事實之其他親屬
    、檢察官、主管機關或社會福利機構之聲請，為監護之宣告
    ；受監護宣告之人應置監護人。法院為監護之宣告時，應依
    職權就配偶、四親等內之親屬、最近一年有同居事實之其他
    親屬、主管機關、社會福利機構或其他適當之人選定一人或
    數人為監護人，並同時指定會同開具財產清冊之人。法院為
    前項選定及指定前，得命主管機關或社會福利機構進行訪視
    ，提出調查報告及建議。監護之聲請人或利害關係人亦得提
    出相關資料或證據，供法院斟酌。法院選定監護人時，應依
    受監護宣告之人之最佳利益，優先考量受監護宣告之人之意
    見，審酌一切情狀，並注意下列事項：㈠受監護宣告之人之
    身心狀態與生活及財產狀況。㈡受監護宣告之人與其配偶、
    子女或其他共同生活之人間之情感狀況。㈢監護人之職業、
    經歷、意見及其與受監護宣告之人之利害關係。㈣法人為監
    護人時，其事業之種類與內容，法人及其代表人與受監護宣
    告之人之利害關係。民法第14條第1項、第1110條、第1111
    條、第1111條之1分別定有明文。
三、經查，聲請人主張之事實，業據提出身心障礙證明、戶籍謄
    本附卷可稽。嗣經本院審驗相對人之精神及心智狀況，於戴
    德森醫療財團法人嘉義基督教醫院趙星豪醫師前訊問相對人
    ，相對人雖意識清醒，可以自己行動，但對於問題完全不願
    意回答（聲請人在旁表示相對人目前是鬱期，所以問他不會
    回答，如果在躁期情緒會比較高昂）。再經趙星豪鑑定醫師
    為鑑定結果略以：相對人因發展遲緩、認知功能缺損明顯，
    日常生活需他人協助，目前已安置於敏道家園，在鑑定時相
    對人因其認知缺損及情緒障礙，雖然意識清醒，但對問話及
    叫喚均無法回答，相對人因心智欠缺，致不能為意思表示或
    受意思表示，或無法辨識意思表示之效果等情，有精神鑑定
    報告書在卷可參。本院審酌上開勘驗結果及鑑定意見，認相
    對人已不能為意思表示或受意思表示，及不能辨識意思表示
    之效果，從而聲請人聲請對相對人為監護之宣告，為有理由
    ，應予准許。
四、本件相對人既受監護之宣告，自應為其選定監護人及指定會
    同開具財產清冊之人。查相對人未婚，父親已過世，最近親
    屬為母親即關係人陳清旦，聲請人為相對人兄長，業據聲請
    人陳述明確，且有戶籍謄本之記載可查。聲請人為相對人兄
    長，表示同意擔任相對人之監護人，關係人陳清旦為相對人
    之母親，表示希望由聲請人擔任監護人且同意擔任會同開具
    財產清冊之人等情，業據其等於鑑定時陳述明確，且有親屬
    同意書在卷可查。本院參酌林品佑、陳清旦為相對人至親及
    其等之意願，認由林品佑任相對人之監護人，最能符合受監
    護宣告之人之最佳利益，爰選定林品佑為相對人之監護人，
    並指定陳清旦為會同開具財產清冊之人。
五、末按民法第1113條準用同法第1099條、第1099條之1之規定
    ，監護開始時，監護人對於受監護人之財產，應依規定會同
    遺囑指定、當地直轄市、縣（市）政府指派或法院指定之人
    ，於二個月內開具財產清冊，並陳報法院；於前條之財產清
    冊開具完成並陳報法院前，監護人對於受監護人之財產，僅
    得為管理上必要之行為。本件林品佑既任相對人之監護人，
    其於監護開始時，對於相對人之財產，自應依前揭規定會同
    開具財產清冊之人即陳清旦於二個月內開具財產清冊並陳報
    法院，併此敘明。
六、依家事事件法第164條第2項，裁定如主文。
中　　華　　民　　國　　111 　年　　10　　月　　24　　日
                  家事法庭    法　官  洪嘉蘭           
以上正本係照原本作成。
如對本裁定抗告，須於裁定送達後10日之不變期間內，向本院提
出抗告狀，並繳納抗告費新臺幣1,000元。
中　　華　　民　　國　　111 　年　　10　　月　　24　　日
                              書記官　林玫熹